【裁判字號】    97,勞訴,31
【裁判日期】    980123
【裁判案由】    給付薪資等
【裁判全文】
臺灣臺北地方法院民事判決              97年度勞訴字第31號
原      告  丙○○
訴訟代理人  林明正律師
複  代理人  王榆富律師
            乙○○
被      告  丁○○
訴訟代理人  甲○○
上列當事人間請求給付薪資等事件，本院於中華民國98年1月9日
言詞辯論終結，判決如下：
    主  文
被告應給付原告新臺幣柒拾壹萬零壹佰肆拾肆元，及自民國九十
六年十一月二十四日起至清償日止，按年息百分之五計算之利息
。
原告其餘之訴駁回。
訴訟費用由被告負擔十分之九，餘由原告負擔。
    事實及理由
一、原告主張：
  (一)原告丙○○自民國88年12月起受僱於訴外人許自強經營之詩
    妮髮型廣場並擔任美髮設計師，詩妮髮型廣場於94年7月14
    日由被告鍾祥哲經營並更名為哲哲髮型名店，原告獲被告留
    用，年資繼續承認。因被告不為原告加入勞工保險保及全民
    健康保險，原告只好向美髮職業工會及台南縣歸仁鄉公所申
    請投保，被告每月補貼原告新臺幣（下同）440元，原告數
    度向被告表示應依勞動基準法（以下簡稱勞基法）規定為員
    工加保及提撥勞工退休準備金，被告均置之不理，原告遂於
    96年5月15日以被告未依勞基法規定按月提撥勞工退休準備
    金專戶儲存，且未依勞工退休金條例（以下簡稱勞退條例）
    規定按月提繳退休金於勞工保險局（以下簡稱勞保局）設立
    之勞工退休金個人專戶，亦未依勞工保險條例與全民健康保
    險法規定為原告加入勞工保險（以下簡稱勞保）及全民健康
    保險（以下簡稱全民健保）為由，向被告請辭。當日下午訴
    外人即店經理陳佩君慰留原告未果，原告即請假未上班，嗣
    於96年5月16日拿回個人物品，並於同年6月1日以被告違反
    勞基法第14條第1項第6款事由終止勞動契約，年資總計7年7
    個月，離職前6個月之平均薪資為8萬4855元，依勞基法規定
    ，被告應給付原告：1.資遣費64萬3483元，2.96年5月份工
    作15日之薪資2萬7062 元，3.原告於95年度有14天特別休假
    ，依法可依平均工資按比例請求雇主發給不休假工資3萬
    9599元，4.預告期間薪資8萬4855元。
  (二)爰聲明：被告應給付原告77萬5291元，並自起訴狀繕本送達
    翌日（即96年11月24日）起至給付日止，按年息百分之5計
    算之利息。
二、被告則以：
  (一)被告曾於94年6月份為員工舉辦成立新投保單位說明會，但
    原告不願改變原投保單位即美髮職業工會，要求被告繼續給
    與補貼即可，被告故同意原告以原投保單位投保，並於每月
    補貼原告勞保及全民健保費共計440元，因原告不願在本單
    位投保，並拒絕提撥勞工退休金，被告自無法為原告提繳退
    休金。又被告基於擔心勞工安全之情，另為所有勞工加購明
    台產物保險股份有限公司之團體保險，被告自始至終皆係基
    於擔心勞工安全之情設想，並無漠視勞工安全於不顧。
  (二)原告於96年6月1日以上開事由主張被告違反勞基法第14條第
    1項第6款而終止勞動契約，被告多次挽留原告續任，原告仍
    表示無繼續任職之意，並要求被告給付資遣費，惟本件實係
    原告不願以本工作單位為投保單位，亦未預告離職即未到店
    上班，且依勞基法第14條第2項規定，原告早知上開無投保
    勞健保及設立退休金專戶、提撥勞工退休準備金之事，卻未
    於知悉後30日內終止勞動契約，遲至96年6月1日始終止，已
    超過法定期限，該終止勞動契約自不合法，被告也未主動辭
    退原告，被告實無法給付原告上開款項等語置辯。
  (三)爰聲明：原告之訴駁回。
三、經本院與兩造整理本件不爭執及爭執事項如下（見本院卷第
    78頁背面、第94頁）：
  (一)兩造不爭執事項：
  １、原告自88年12月起在許自強處任職，被告於94年5月向許
      自強頂讓本店，並留用原告，年資繼續承認。
  ２、原告在被告處工作期間，被告並未幫原告投保勞健保、也
      未依勞基法第56條第1項提撥勞工退休準備金專戶、未依
      勞退條例第6條規定在勞保局設立退休金專戶。
  ３、被告有補貼原告勞、健保費用差額每月共440元，並為原
      告加保「明台產物保險股份有限公司」之團體傷害險。
  ４、原告於96年6月1日以被告違反勞基法第14條第6款為由終
      止勞動契約，年資共計7年7個月，被告並未終止勞動契約
      。
  ５、原告離職前6個月平均工資為8萬4855元。
  ６、若依上開平均工資計算，原告之資遣費為64萬3483元、特
      別休假工資3萬9599元、預告期間工資8萬4855元、96年5
      月份15日工資2萬7062元。
  (二)爭執部分：被告有無拒絕為原告加保勞、健保、拒絕設立勞
    工退休金或勞工退休準備金專戶提撥勞退基金，而有違反勞
    基法第14條第6款事由？
四、得心證之理由：
  (一)按勞基法第14條第2項固規定：「勞工依前項第1款、第6款
    （即雇主違反勞動契約或勞工法令，致有損害勞工權益之虞
    ）規定終止勞動契約者，應自知悉其情形之日起，30日內為
    之」。以維持民事法律關係之安定性。然此一終止契約之形
    成權，並非一時性之權利，而係具有繼續性之權利，換言之
    ，此一權利雖應於知悉雇主有違反勞動契約或勞工法令情形
    之日起，30日內行使，逾期行使即不生終止之效力，然若雇
    主繼續有違反勞工法令或勞動契約、致有損害勞工權益之虞
    時，勞工上揭終止契約權仍繼續發生，於雇主停止其違反勞
    工法令或勞動契約之行為前，勞工均有依法終止契約之形成
    權（最高法院92年度臺上字第1779號判決意旨參照）。是以
    縱然原告於任職期間以來皆知被告有其所主張上開違反勞工
    法令情事，惟若被告之後仍未依法為原告投保勞保及全民健
    保，亦未提撥勞工退休準備金，或有其他違反勞動法令致使
    原告權益受損之情形，原告仍可主張終止勞動契約，並自該
    違法情事發生日時起算30日之除斥期間，合先敘明。
  (二)本件原告主張伊自88年12月起受僱於訴外人許自強之詩妮髮
    型廣場並擔任美髮設計師，詩妮髮型廣場嗣於94年7月14日
    改由被告經營並更名為哲哲髮型名店，原告獲被告留用，年
    資繼續承認。原告受雇於被告期間，被告未幫原告投保勞健
    保、也未依勞基法第56條第1項提撥勞工退休準備金專戶、
    未依勞退條例第6條規定在勞保局設立退休金專戶。原告嗣
    於96年6月1日以被告違反勞工法令，而有勞基法第14條第1
    項第6款事由終止勞動契約等情，為兩造所不爭執，已如前
    述，並有薪資表、營業資料公示登記查詢等件為證，應堪信
    為真實。惟原告主張被告違反勞工法令，故得不經預告終止
    勞動契約，為被告所否認，並以前開情詞置辯。經查：證人
    即被告員工陳佩君於本院審理中證稱：本件被告係頂讓前手
    許自強的店，實際老闆則是甲○○。勞退新制要實施時，甲
    ○○有在店內VIP室開會，向員工解釋勞退新制及保險的事
    ... 如果要加保的人就填寫表格，雖無法確定原告有無到場
    開會，但確定原告有填寫表格表示不保，且既然填寫表格，
    應該知道開會內容等語（見本院卷第97頁及背面），另證人
    即被告之設計師顏壹珠亦證稱：在勞退新制要實施的時候，
    曾在工作地點的VIP室開會，實際負責人甲○○有問大家是
    否要以工作單位作為投保單位，如要更換投保單位，有提供
    表格供大家填寫等語（見本院卷第96頁背面），足見被告確
    曾因勞健保事宜召開員工會議，並提供勞工加保機會，並非
    刻意不替員工辦理勞保及全民健保，原告事後選擇不更換投
    保單位，且自承按月領取被告給付之保費差額440元等情明
    確，足認原告係自願續以職業工會作為投保單位，並非被告
    拒絕為其加保所致，原告此部分主張，尚無足採。
  (三)惟按「雇主應按月提撥勞工退休準備金，專戶存儲，並不得
    作為讓與、扣押、抵銷或擔保之標的；其提撥之比率、程序
    及管理等事項之辦法，由中央主管機關擬訂，報請行政院核
    定之」、「勞工退休準備金，應以各該事業單位勞工退休準
    備金監督委員會名義專戶存儲於指定之金融機構，支用時，
    應經勞工退休準備金監督委員會審查後，由雇主會同勞工退
    休準備金監督委員會主任委員及副主任委員簽署為之」，勞
    基法第56條第1項、勞工退休準備金提撥及管理辦法第6條第
    1項定有明文。又按「雇主應為適用本條例之勞工，按月提
    繳退休金，儲存於勞保局設立之勞工退休金個人專戶」、「
    雇主每月負擔之勞工退休金提繳率，不得低於勞工每月工資
    百分之6」、「勞工得在其每月工資百分之6範圍內，自願另
    行提繳退休金」，勞退條例第6條第1項、第14條第1項及第3
    項亦有明文。是以，雇主依勞基法規定，須以各該事業單位
    勞工退休準備金監督委員會名義，於指定之金融機構開戶，
    並按月提撥勞工退休準備金於該專戶，另依勞工退休金條例
    規定，雇主應按月提繳退休金至勞保局設立之勞工退休金個
    人專戶，且上開提繳率不得低於勞工每月工資百分之6。經
    查，被告雖以係原告拒絕提撥勞工退休基金，始無法提撥等
    語置辯，並以證人陳佩君、顏壹珠為證，然證人陳佩君於本
    院審理中證稱：被告表示勞退新制設計師要提撥一些金額、
    公司提撥一些金額，但因設計師是抽成，且不知可否做到退
    休，故包括原告在內都不願提撥等語（見本院卷第97頁背面
    ），另被告於本院審理中自承：有開立退休金專戶，但係用
    個人即甲○○名義在玉山銀行城中分行開戶，帳戶用來支付
    員工建教合作的學費或退休金等語（見本院卷第96頁及背面
    ），而證人顏壹珠則證稱：店裡有一個玉山銀行的帳戶，渠
    等薪資也是從玉山銀行支付等語明確（見本院卷第97頁），
    足見依證人陳佩君所述，設計師包含原告在內之所以不同意
    提撥退休金，肇因於被告表示除公司繳納部分金額外，員工
    亦須提撥部份款項，然依勞退條例第14條第1項規定，雇主
    每月所負擔不得低於勞工每月工資百分之6之勞工退休金提
    繳率，係雇主應繳納之義務，此部分不得轉嫁由勞工代付或
    要求分擔，被告將雇主應負擔之提撥義務，轉而要求其他設
    計師共同分擔，於法既有未合，自難認原告之拒絕提繳即已
    免除被告之法定義務。再查，本件縱認係原告出於自願而同
    意被告無須提撥勞工退休金及勞工退休準備金，惟勞基法係
    規定勞動條件之最低標準，勞雇雙方約定之勞動條件不得低
    於勞基法規定，低於標準者，該約定無效，無效部分應以勞
    基法所定之標準為準，行政院勞工委員會94年3月23日勞資2
    字第0940014449號函釋意旨可參。故勞基法第56條第1項課
    予雇主須按月提撥勞工退休準備金之義務，不得任由當事人
    雙方合意免除。又查，被告係以甲○○個人名義在玉山銀行
    開立帳戶，此為被告所是認，且該帳戶尚用以支付員工薪資
    、學費等其他與退休金無關之款項，亦據證人顏壹珠證述綦
    詳，是被告雖辯稱有開立上開帳戶以提撥退休基金，然顯不
    符法定專戶須專款專用之目的，是被告所辯，委無足採。綜
    上，原告以被告前開違反勞工法令情事，致有損害勞工權益
    之虞，而依勞基法第14條第1項第6款規定為由，不經預告終
    止兩造間勞動契約，要屬有據。茲就原告請求金額分述如下
    ：
  １、資遣費：原告既依法終止兩造間勞動契約，依勞基法第14
      條第3項準用同法第17條之規定，原告即得請求被告依勞
      基法第17條規定，每滿1年發給相當於1個月平均工資之資
      遣費，剩餘月數部分則以比例計給。本件原告終止勞動契
      約前之平均工資為8萬4855元，年資為7月7個月，則被告
      應給付原告資遣費計64萬3483元（計算式：84855×7+848
      55×7/12＝643483）。
  ２、特別休假工資：按「勞工在同一雇主或事業單位，繼續工
      作滿一定期間者，每年應依左列規定給予特別休假：三、
      5年以上10年未滿者14日」、「特別休假因年度終結或終
      止契約而未休者，其應休未休之日數，雇主應發給工資」
      ，勞基法第38條第3款、勞基法施行細則第24條第3款定有
      明文，故被告應給付原告之特別休假工資計3萬9599元（
      計算式：84855×14/30＝39599）。
  ３、95年5月份之薪資：原告主張被告應給付2萬7062元薪資，
      被告對之不爭執，已如前述，此部分亦應予准許。
  ４、預告期間工資：按「雇主依第11條或第13條但書規定終止
      勞動契約者，其預告期間依左列各款之規定：一、繼續工
      作3個月以上1年未滿者，於10日前預告之。二、繼續工作
      1年以上3年未滿者，於20日前預告之。三、繼續工作3年
      以上者，於30日前預告之」、「雇主未依第1項規定期間
      預告而終止契約者，應給付預告期間之工資」，勞基法第
      16條第1項、第3項定有明文。是依該條規定可知，僅於雇
      主依勞基法第11條或第13條規定終止勞動契約，且未依同
      法第16條第1項規定之期間預告勞工，則依同法第16條第3
      項規定，始有應給付預告工資之義務。本件係原告於96年
      6月1日以被告違反勞基法第14條第6款為由終止勞動契約
      ，被告並未終止勞動契約等情，已為兩造所不爭執，是原
      告主張被告應依勞基法給付按預告期間30日計算之預告期
      間工資8萬4855云云，於法自有未合。
  ５、綜上，本件原告所得請求被告給付金額共計71萬144元（
      計算式：643483+39599+27062=710144），此金額計算方
      式亦為兩造所不爭執，原告此部分主張即屬有據，逾此部
      分之請求則無理由，應予駁回。
五、綜上所述，原告主張被告有勞基法第14條第1項第6款事由，
    終止勞動契約，並請求被告依勞基法規定，給付資遣費、特
    別休假工資及96年5月份15日工資共計71萬144元，及自起訴
    狀繕本送達被告之翌日（即96年11月24日）起至清償日止，
    按週年利率5％計算之利息，為有理由，應予准許，逾此所
    為請求，為無理由，應予駁回。
六、因本案事證已臻明確，兩造其餘主張陳述及所提之證據，均
    毋庸再予審酌，附此敘明。
七、據上論斷，本件原告之訴為一部有理由，一部無理由，依民
    事訴訟法第79條，判決如主文。
中    華    民    國    98    年    1     月    23    日
                  勞工法庭    法  官  孫正華
以上正本係照原本作成。
如對本判決上訴，須於判決送達後20日內向本院提出上訴狀
中    華    民    國    98    年    1     月    23    日
                              書記官  林秀娥


司法院資訊處製作；財團法人民間司法改革基金會備份。
